【裁判字號】    95,抗,723
【裁判日期】    951106
【裁判案由】    聲請解除限制出境
【裁判全文】
臺灣高等法院刑事裁定                   95年度抗字第723號
抗  告  人
即  被  告  甲○○
選任辯護人  陳昆明  律師
上列抗告人因聲請解除限制出境案件，不服臺灣臺北地方法院中
華民國95年8月16日裁定（95年度聲字第1331號），提起抗告，
本院裁定如下：
    主  文
原裁定撤銷。發回臺灣臺北地方法院。
    理  由
一、本件被告甲○○涉犯貪污等罪名，因經原法院於民國（下同
    ）92年6月27日當庭諭知：「被告甲○○犯罪嫌疑重大，且
    所犯之罪為最輕本刑為五年以上有期徒刑之罪，而有刑事訴
    訟法第101條第1項第3款之事由，惟客觀上尚難認有非予羈
    押顯難進行審判或執行，故准被告甲○○以書面保證金新臺
    幣肆佰萬元具保，並予以限制出境」；有原法院92年度矚重
    訴字第3號貪污案訊問筆錄在卷可稽（見原審卷第9頁）。
二、被告甲○○聲請解除限制出境。原法院裁定以：按為進行追
    訴、審判或執行，刑事訴訟法上除規定保全證據外，尚有保
    全被告到庭接受審判或執行之相關規定，由重而輕依次為羈
    押、具保、責付與限制住居（刑事訴訟法第101 條至第121
    條規定參照）；而限制被告出境，乃限制被告應居住於我國
    領土範圍內，不得擅自出國，俾便訴訟程序之進行，較之限
    制住居於某市某縣某鄉某村之範圍廣闊，惟限制出境仍屬限
    制住居之方法之一，且相較於羈押處分之嚴重手段，限制出
    境處分已屬輕微。經查：(一)本件聲請人即被告甲○○涉犯貪
    污治罪條例第6條第1項第4款之對主管事務圖利罪嫌，乃法
    定本刑5年以上有期徒刑之重罪，業經檢察官提起公訴（91
    年度偵字第24731 號等），並就被告甲○○所涉犯行具體求
    處有期徒刑12年。該案已由本院於95年7月31日以背信、違
    反銀行法等罪名判決有罪，應執行有期徒刑8年，案未確定
    。(二)衡諸本案為矚目之重大犯罪案件，依本院認定之犯罪事
    實，被告甲○○背信致農銀所受損害金額高達6.5億元，且
    相較於羈押處分對於人身自由之嚴重限制，限制出境處分已
    屬輕微，本院對於聲請人為限制出境之處分符合比例原則，
    並無過度失當之情形；(三)而聲請人此次聲請所稱已年過65
    之年，力漸衰老，希望能利用在此退休後之殘年，出國見識
    ，或為外移產業作些貢獻，聊盡所學及歷練之剩餘價值，且
    已交保4百萬元之重保，無棄保逃匿之理等情，顯無立即明
    顯之急迫性。綜上，本院按其情節認若非予以限制出境而保
    全聲請人於國內，則將來上訴後之審判或確定後之執行恐有
    窒礙之虞，本院前所限制聲請人出境之處分，經核現仍有其
    必要，且屬適當，聲請人所請解除限制出境核無理由云云，
    駁回被告解除限制出境之聲請。固非無見。
三、惟查：
  (一)原法院92年度矚重訴字第3號貪污案經審理結果，已於95年7
    月31日宣判，該判決以：「94年1月7日修正，94年2月2日公
    布，95年7月1日施行刑法第10條第2項規定，將公務員概念
    之範圍，僅限縮於與公共事務及公權力之行使相關之人員，
    被告甲○○公務員身分已有變更，而無構成貪污治罪條例收
    賄、圖利之餘地。依整體比較85至89年行為時法、90年中間
    時法、95年裁判時法之結果，依95年7月1日刑法修正施行前
    之規定，被告甲○○所犯最重罪名為貪污治罪條例4條第1項
    第5款之對於違背職務之行為收受不正利益罪（其餘罪名與
    該罪名有特別關係或裁判上一罪關係僅從重論以該罪名），
    法定刑為處無期徒刑或10年以上有期徒刑，得併科新臺幣1
    億元以下罰金；而依95年7月1日刑法修正施行後之規定，被
    告甲○○則係犯刑法第342條背信既遂罪及未遂罪，犯行共
    計4次（2次既遂即2億元裝潢設備融資之過渡性融資、6.5
    億元裝潢設備融資；2次未遂即12億元、8.5億元裝潢設備融
    資）、銀行法第127條銀行職員向借款人收受不當利益罪，
    犯行共計4次，數罪併罰之結果，背信部分法定刑為5年以下
    有期徒刑，4次行為最高可定應執行刑為20年以下有期徒刑
    、銀行法部分法定刑為3年以下有期徒刑，4次行為最高可定
    應執行刑為12年，總計32年，已逾刑法修正施行前後第51條
    第5款規定之最高上限20年或30年，故最多僅可對被告甲○
    ○定其應執行刑為20年或30年，比較修正前之對於違背職務
    之行為收受不正利益罪法定刑最高為無期徒刑，仍以修正後
    之數罪併罰結果有利被告甲○○，爰依刑法第2條第1項後段
    之規定，適用裁判時法即95年7月1日修正生效後之刑法等規
    定予以處斷」為由，認被告甲○○所為係犯「95年7月1日刑
    法修正施行後之第342條第1項背信既遂罪及同條第 2項之背
    信未遂罪、銀行法第 127條銀行職員向借款人收受不當利益
    罪」，而判決「甲○○共同為他人處理事務，意圖為第三人
    不法之利益，而為違背其任務之行為，致生損害於本人之財
    產，處有期徒刑年肆月；又共同為他人處理事務，意圖為
    第三人不法之利益，而為違背其任務之行為，致生損害於本
    人之財產，處有期徒刑壹年；又共同為他人處理事務，意圖
    為第三人不法之利益，而為違背其任務之行為，致生損害於
    本人之財產未遂，處有期徒刑拾月；又共同為他人處理事務
    ，意圖為第三人不法之利益，而為違背其任務之行為，致生
    損害於本人之財產未遂，處有期徒刑拾月。又違反銀行職員
    不得以任何名義，向借款人收受不當利益之規定，處有期徒
    刑拾月，扣案之鑽戒壹只沒收；又違反銀行職員不得以任何
    名義，向借款人收受不當利益之規定，處有期徒刑柒月；又
    違反銀行職員不得以任何名義，向借款人收受不當利益之規
    定，處有期徒刑柒月；又違反銀行職員不得以任何名義，向
    其他顧客收受不當利益之規定，處有期徒刑柒月，未扣案面
    額共計萬元之太平洋崇光百貨股份有限公司禮券沒收。應
    執行有期徒刑捌年。扣案之鑽戒壹只、未扣案面額共計萬
    元之太平洋崇光百貨股份有限公司禮券均沒收。」，有原法
    院92年度矚重訴字第3號貪污案判決在卷（見該判決217頁）
    可稽。
  (二)次查，刑法第342條第1項背信罪本刑為「為他人處理事務，
    意圖為自己或第三人不法之利益，或損害本人之利益，而為
    違背其任務之行為，致生損害於本人之財產或其他利益者，
    處5年以下有期徒刑、拘役或科或併科1千元以下罰金。」；
    銀行法第127條之罪本刑為「違反第35條規定者，處3年以下
    有期徒刑、拘役或科或併科新臺幣5百萬元以下罰金。但其
    他法律有較重之處罰規定者，依其規定。違反第47條之2或
    第123條準用第35條規定者，依前項規定處罰。」。兩罪均
    非最輕本刑為五年以上有期徒刑之罪；而檢察官雖有對被告
    甲○○提起上訴，然並未對犯罪法條之適用有所爭執（見上
    訴書）。則是否得認被告犯罪有刑事訴訟法第101條第1項第
    3款之事由，尚非無再予研究之餘地。
  (三)抗告意旨執前詞指摘原法院裁定不當，為有理由，應由本院
    將原法院裁定撤銷，發回原臺灣臺北地方法院，以更為適法
    之處置。
五、據上論結，應依刑事訴訟法第413條，裁定如主文。
中    華    民    國    95    年    11    月    6     日
                  刑事第十庭    審判長法  官  劉景星
                                      法  官  陳志洋
                                      法  官  陳博志
以上正本證明與原本無異。
不得再抗告。
                                      書記官  陳嘉文
中    華    民    國    95    年    11    月    6     日


司法院資訊處製作；財團法人民間司法改革基金會備份。
